台灣士林地方法院刑事判決　　　　　　　　 94年度訴字第3號
公　訴　人　台灣士林地方法院檢察署檢察官
被　　　告　丙○○
上列被告因偽造文書案件，經檢察官提起公訴（93年度偵字第
5201號、第5593號），經本院合議裁定行簡式審判程序，本院判
決如下：
    主  文
丙○○連續行使偽造私文書，足以生損害於他人，處有期徒刑壹
年，緩刑貳年。
    事  實
一、丙○○自民國90年1 月1 日起，至91年12月31日止，擔任台
    北縣汐止市○○路○ 段228 巷林肯大郡總統特區社區管理委
    員會（以下簡稱林肯大郡管委會）第三、四屆主任委員，負
    責監督該社區內、外事務之處理，並保管林肯大郡管委會之
    印章（即俗稱之大印章）及查閱相關簿冊（包含存摺），明
    知林肯大郡停車場租金收入應存入指定之華南商業銀行（以
    下簡稱：華南銀行）汐止分行林肯大郡總統特區公寓大廈管
    理委員會000000000000號帳戶後，非經林肯大郡管委會許可
    ，不得動支，另該專款帳戶之提領，須有林肯大郡管委會之
    印章及主任委員之私章始可提領，平日管委會之存摺由財務
    委員保管。詎丙○○竟基於意圖為自己不法所有及行使偽造
    私文書之概括犯意，自90年1 月15日起，以查閱之理由，自
    財務委員處取得管委會之前開帳戶存摺後，即未經林肯大郡
    管委會之同意，連續於附表所列之時間，至華南銀行汐止分
    行，盜用林肯大郡管委會之印章，蓋用於華南銀行取款憑條
    之存戶簽章欄上，復持該偽造之林肯大郡管委會取款憑條，
    連同存摺，向該銀行不詳姓名之行員行使，使該銀行行員陷
    於錯誤，分別交付如附表編號四、五之款項及將如附表編號
    一至三及編號六之款項轉入丙○○之指定之帳戶內，足生損
    害於林肯大郡管委會及華南銀行汐止分行對於銀行帳戶提領
    管理之正確性，丙○○總計詐得金額達新台幣（下同）一百
    五十九萬六千二百元，嗣經林肯大郡管委會於前後任財務委
    員交接時對帳核算後，始悉上情。
二、案經林肯大郡管委會訴請及台北縣政府警察局汐止分局報請
    台灣士林地方法院檢察署檢察官偵查起訴。
    理  由
一、上開事實業據被告丙○○坦承不諱，核與證人即林肯大郡管
    委會前代理主任委員甲○○、前財務委員洪秀霞證述之情節
    相符，且有華南銀行汐止分行92年7 月10日函附存款往來明
    細表（詳見92年度偵緝字542 號卷第18頁）、林肯大郡管委
    會第四屆第三、四次臨時會議記錄（詳見91年度他字2650號
    卷第5 頁、第12頁）、林肯大郡管委會之華南銀行汐止分行
    之存摺影本（詳見92年度偵字第3109號卷第22頁）、取款憑
    條（詳見93年度偵字第705 號第32頁以下）附卷可稽，故被
    告事證明確，犯行堪以認定。
二、核被告所為，係犯刑法第216 條、第210 條之行使偽造私文
    書罪及同法第339 條第1 項之詐欺取財罪。被告盜用印章之
    行為，乃偽造私文書之部分行為；且偽造私文書後持以行使
    ，偽造私文書之低度行為，為行使偽造私文書之高度行為所
    吸收，均不另論罪。又其先後多次行使偽造私文書及詐欺取
    財之犯行，均時間緊接，所犯罪名相同，顯係出於概括之犯
    意為之，為連續犯，爰依刑法第56條之規定以一罪論，並加
    重其刑。又其所犯上開二罪間，有方法結果之牽連關係，為
    牽連犯，應從一重依行使偽造私文書罪處斷。又被告於盜領
    如附表編號一、二之款項後，於90年2 月7 日由證人乙○○
    匯款六十九萬九千元入華南銀行前揭帳戶內，以填補其盜領
    款項，有前述存摺影本可據。雖告訴人一再陳稱，該款項可
    能係乙○○侵吞告訴人所有款項而來，不應視為被告回補之
    款項云云。然查，此六十九萬九千元確由證人乙○○自其設
    於華南銀行汐止分行000000000000號活期儲蓄存款帳戶轉帳
    轉入，業經華南銀行汐止分行94年3 月18日（94）華汐字第
    092 號函及存款憑條影本1 件在卷可憑，且該款項係證人乙
    ○○介紹被告向經營地下錢莊綽號「阿彪」之人借得五、六
    十萬元後加上被告再交予之一、二十萬元，證人乙○○將之
    存入伊華南銀行汐止分行前開存款帳戶內，再依被告之囑將
    之轉帳匯入告訴人華南銀行汐止分行前揭帳戶內等情，已經
    證人乙○○證述甚詳（詳見本院94年5 月16日審判筆錄），
    堪認前述六十九萬九千元確係被告盜領告訴人所有如附表一
    、二款項後為填補其盜領款項而匯入無訛。告訴人迄未能表
    明證人乙○○自告訴人處侵占或盜領其所有款項之時間、金
    額明細，復未能提出相關資料供本院調查，其空言指述前述
    六十九萬九千元亦可能係證人乙○○侵占或盜領告訴人所有
    款項而來云云，自不足取。況且，證人乙○○縱曾侵占或盜
    領告訴人所有款項，然其所侵占或盜領之款項進入證人乙○
    ○之帳戶後，即與證人乙○○自有存款混同，已無法區分何
    者係侵占或盜領告訴人所有款項，證人乙○○基於借款或委
    託關係，將前述六十九萬九千元轉帳匯入告訴人前揭帳戶，
    已無從認定此六十九萬九千元全非證人乙○○原有個人存款
    ，告訴人主張此前述六十九萬九千元係屬告訴人所有云云，
    於法亦有未合。證人乙○○對於告訴人所有款項苟另涉有侵
    占或盜領罪嫌，告訴人應另循爭訟程序處理，本案不得僅憑
    告訴人之空泛指摘，即遽認證人乙○○依被告所託轉帳匯入
    之六十九萬九千元係屬告訴人所有，附此敘明。爰審酌被告
    之犯罪動機、手段、次數、品行、智識程度、所得利益，其
    於犯罪後坦承犯行，饒有悔意，其於盜領如附表編號一、二
    所示款項後，即囑託證人乙○○轉帳六十九萬九千元入告訴
    人前揭帳戶內以回補其所盜領之款項，嗣因經濟困窘繼續鋌
    而走險，而有如附表編號三至六之犯行，其除前述回補之六
    十九萬九千元外，餘額為八十九萬七千二百元，自案發後迄
    於94年8 月8 日止共已攤還三十九萬餘元，已經告訴代理人
    丁○○於本院審理時供稱在卷（註：告訴代理人丁○○於本
    院94年7 月27日審理程序時供稱：迄於當日被告共已攤還三
    十八萬三千元，其於本院94年8 月8 日審理程序時復供稱被
    告自上次庭訊後再度攤還一萬五千元，然陳稱：迄於彼時被
    告共已攤還「三十九萬五千元」，有該二次之審判筆錄可查
    ）等一切情狀，量處如主文所示之刑。再被告前未曾受有期
    徒刑以上刑之宣告，有被告全國前案紀錄表一紙在卷可憑，
    其因一時失慮，偶罹刑典，事後已坦承犯行，深具悔意，其
    自案發後即努力欲與告訴人達成和解，儘管均因告訴人內部
    帳冊等資料不完整，無法提出具體事證及金額，且堅持在告
    訴人償還所有款項前如有新事實新證據，其欲保留法律追訴
    權等觀點，而功虧一簣（詳見本院94年7 月7 日、8 月8 日
    審判筆錄），但被告仍依其承諾按月攤還不輟，已如前述，
    本院認被告經此刑之宣告後，應知警惕而無再犯之虞，本院
    因認暫不執行其刑為當，予以宣告緩刑二年，用啟自新。
三、據上論斷，應依刑事訴訟法第299 條第1 項前段、第273 條
    之1 第1 項，刑法第56條、第55條後段、第216 條、第210
    條、第339 條第1 項、第74條第1 款，罰金罰鍰提高標準條
    例第1 條前段，判決如主文。
本案經檢察官鄭嘉欣到庭執行職務
中　　華　　民　　國　　94　　年　　8 　　月　　31　　日
                  刑事第六庭法　官  姜  麗  香
以上正本證明與原本無異。
如不服本判決，應於判決送達後10日內，向本院提出上訴狀。
                            書記官　陳　玉　珍
中　　華　　民　　國　　94　　年　　9 　　月　　2 　　日
附錄本案論罪科刑法條全文：
刑法第二百十條
偽造、變造私文書，足以生損害於公眾或他人者，處五年以下有
期徒刑。
刑法第二百十六條
行使第二百十條至第二百十五條之文書者，依偽造、變造文書或
登載不實事項或使登載不實事項之規定處斷。
刑法第三百三十九條
意圖為自己或第三人不法之所有，以詐術使人將本人或第三人之
物交付者，處五年以下有期徒刑、拘役或科或併科一千元以下罰
金。
以前項方法得財產上不法之利益或使第三人得之者，亦同。
前二項之未遂犯罰之。
　  附  表
┌──┬─────────┬───────────┬──────────┐
│編號│    時      間    │  犯   罪   手   法   │  侵  占  金  額    │
├──┼─────────┼───────────┼──────────┤
│ 一 │九十年一月十五日  │      轉帳提領        │五十三萬六千二百元  │
├──┼─────────┼───────────┼──────────┤
│ 二 │九十年一月十七日  │      轉帳提領        │三十五萬元          │
├──┼─────────┼───────────┼──────────┤
│ 三 │九十年二月十五日  │      轉帳提領        │五十三萬元          │
├──┼─────────┼───────────┼──────────┤
│ 四 │九十年二月十六日  │      現金提領        │四萬元              │
├──┼─────────┼───────────┼──────────┤
│ 五 │九十年二月二十日  │      現金提領        │十一萬元            │
├──┼─────────┼───────────┼──────────┤
│ 六 │九十年九月十二日  │      轉帳提領        │三萬元              │
└──┴─────────┴───────────┴──────────┘
